臺灣臺北地方法院刑事判決　
109年度訴字第342號
公  訴  人  臺灣臺北地方檢察署檢察官
被      告  唐道軍

                    籍設桃園市○○區○○○街000號(桃園區戶政事務所)

上列被告因詐欺等案件，經檢察官提起公訴（108年度偵字第312
9號、第11594號、第14902號、第22357號、第23538號），本院
判決如下： 
    主  文
乙○○無罪。
    理  由
一、公訴意旨略以：被告乙○○與同案被告丙○○（業經本院審理終
    結）、少年甲○○（另案移送臺灣臺北地方法院少年法庭審理
    ）、王鳴逸（另案通緝中）分別於107年3至6月間，加入真
    實姓名、年籍不詳、綽號「龍仔」、「小少」、「怪怪」之
    3人以上所組成以實施詐術為手段，具有持續性、牟利性之
    有結構性詐欺集團犯罪組織後，共同意圖為自己不法之所有
    ，基於3人以上冒用政府機關及公務員名義詐欺取財及洗錢
    之犯意聯絡，由少年甲○○擔任「車手」，被告乙○○及丙○○則
    負責該詐欺集團指派「車手」向被害人收取詐欺贓款及事後
    向「車手」收取詐欺款項上繳業務（俗稱「收水」），自10
    7年4月13日起至6月11日止，假冒為黃敏昌檢察官致電告訴
    人周青來（已於107年12月27日死亡），向周青來誆稱周青
    來涉嫌詐領健保費之刑事案件目前在偵查中，須將存款委託
    監管，且為協助打擊違反銀行法大額借貸之人，須周青來將
    名下資產轉換為金錢並委託保管，待案件偵結後即可返還云
    云，並旋於107年4月16日上午傳真由該詐欺集團之成員在不
    詳時間、地點將盜刻之「臺灣臺北地方法院檢察署印」、「
    台灣台北地方法院印」、「檢察官黃敏昌」、「書記官康敏
    郎」印章蓋用在「臺灣台北地方法院檢察署強制性資產凍結
    執行書」、「臺灣台北地方法院檢察署傳票」、「台北地檢
    署公證科收據」等文件上，足令一般人誤信係公務員職務上
    製作之文書之方式所偽造之公文書中之「臺灣台北地方法院
    檢察署強制性資產凍結執行書」與周青來而行使之，足以生
    損害於臺灣臺北地方檢察署及臺灣臺北地方法院對於印信管
    理之正確性，致周青來陷於錯誤，遂於107年4月24日晚間，
    撥打詐欺集團所提供之向志強名下門號0000000000號行動電
    話與真實姓名、年籍不詳、自稱「葉代書」之成年人聯絡，
    並在謝宛蓉（所涉詐欺、重利部分，經臺灣臺北地方檢察署
    檢察官108年度偵字第3129號不起訴處分）仲介下，周青來
    因此於107年4月30日、5月24日，先後將其名下坐落新北市○○區○○路00巷0號2樓之不動產設定抵押予錢宗源（所涉詐欺
    、重利部分，經臺灣臺北地方檢察署檢察官108年度偵字第3
    129號不起訴處分）做為借款之擔保品及出售予錢宗源。而
    丙○○、少年甲○○於107年4月30日上午11時30分許，至新北市
    ○○區○○路00巷0號2樓周青來之住處，由少年甲○○持交上開偽
    造之「台北地檢署公證科收據」1紙與周青來而行使之，據
    以向周青來收取現金新臺幣（下同）421萬5,000元。少年甲○○得款後，將款項放置在捷運大坪林站男廁內之方式交給丙○○，王鳴逸再指示丙○○前往位於桃園市蘆竹區六福路之高爾
    夫球店旁，將款項全數交給被告乙○○，丙○○、少年甲○○則從
    中分別獲取4萬元、8萬元之報酬。因認被告涉嫌刑法第216
    條、第211條之行使偽造公文書及同法第339條之4第1項第1
    款、第2款之加重詐欺取財、違反洗錢防制法第2條第2款而
    犯同法第14條第1項之洗錢及違反組織犯罪防制條例第3條第
    l項後段之參與犯罪組織等罪嫌等語。
二、按犯罪事實應依證據認定之，無證據不得認定犯罪事實；不
    能證明被告犯罪者，應諭知無罪之判決，刑事訴訟法第154
    條第2項、第301條第1項分別定有明文。而所謂認定犯罪事
    實之證據，係指足以認定被告確有犯罪行為之積極證據而言
    ，該項證據自須適合於被告犯罪事實之認定，始得採為斷罪
    資料。且刑事訴訟上證明之資料，無論其為直接或間接證據
    ，均須達於通常一般之人均不致有所懷疑，而得確信其為真
    實之程度，始得據為有罪之認定，若其關於被告是否犯罪之
    證明未能達此程度，而有合理懷疑之存在，致使無從形成有
    罪之確信，根據「罪證有疑、利於被告」之證據法則，即不
    得遽為不利被告之認定，最高法院53年台上字第656號、29
    年上字第3105號、76年台上字第4986號判例意旨參照。次按
    刑事訴訟法第161條已於91年2月8日修正公布，其第1項規定
    ：檢察官就被告犯罪事實，應負舉證責任，並指出證明之方
    法。因此，檢察官對於起訴之犯罪事實，應負提出證據及說
    服之實質舉證責任。倘其所提出之證據，不足為被告有罪之
    積極證明，或其指出證明之方法，無從說服法院以形成被告
    有罪之心證，基於無罪推定之原則，自應為被告無罪判決之
    諭知，最高法院92年台上字第128號判例意旨參照。
三、公訴意旨認被告乙○○有刑法第216條、第211條之行使偽造公
    文書及同法第339條之4第1項第1款、第2款之加重詐欺取財
    、洗錢防制法第2條第2款而犯同法第14條第1項之洗錢及組
    織犯罪防制條例第3條第l項後段之參與犯罪組織等犯行，無
    非係以證人即同案被告丙○○於警詢及偵查中之供述、少年甲○○於警詢供述、告訴人周青來於警詢之指訴、扣案之臺灣台
    北地方法院檢察署強制性資產凍結執行書、臺灣台北地方法
    院檢察署傳票、台北地檢署公證科收據、台北監管處假扣押
    申請報告書各1份、偽造之台北監管處假扣押申請報告書（1
    07年5月14日）、台北地檢署公證科收據（107年5月14日）
    各1紙等證據為依據。
四、訊據被告乙○○堅詞否認有何刑法第216條、第211條之行使偽
    造公文書及同法第339條之4第1項第1款、第2款之加重詐欺
    取財、洗錢防制法第2條第2款而犯同法第14條第1項之洗錢
    及組織犯罪防制條例第3條第l項後段之參與犯罪組織之犯行
    ，辯稱：當天我的車子應該是借給別人開，丙○○說他把錢放
    到我的車上，但他應該沒看清楚開車的人是誰，因為我的車
    子借給很多人開等語，經查：
　㈠同案被告丙○○、少年甲○○有於107年4月30日上午11時30分許
    ，至新北市○○區○○路00巷0號2樓周青來之住處，由少年甲○○
    持交上開偽造之「台北地檢署公證科收據」1紙與周青來，
    據以向周青來收取現金421萬5,000元。少年甲○○得款後，將
    款項放置在捷運大坪林站男廁內之方式交給丙○○，丙○○再依
    王逸鳴指示前往桃園市蘆竹區六福路之高爾夫球用具店旁，
    將款項全數交與某駕駛銀色小客車之人，證人即同案被告丙○○、證人即少年甲○○則從中分別獲取4萬元、8萬元之報酬之
    事實，為被告乙○○所不爭執（見本院卷一第161頁），核與
    證人即告訴人周青來於警詢時證述、證人丙○○及少年甲○○於
    警詢、偵訊及本院審理時之證述大致相符（見A卷第9至17頁
    、第79至84頁、第111至114頁、第119至124頁、第134至135
    頁、第564頁；D卷第106至109頁、第152至153頁；本院卷一
    第425至435頁），復有扣案之偽造「台北地檢署公證科收據
    」在卷可佐（見A卷第157頁），是此部分事實首堪認定。
　㈡按具有共犯關係之共同被告之自白或其他不利於己之陳述，
    或其以證人身分所為之證述，縱與待證事實完全相合，仍須
    有補強證據以擔保該共犯陳述之真實性，始得採為斷罪之依
    據。而此所謂補強證據，係指除共犯之自白外，其他足以證
    明其關於犯罪事實供述真實性之別一證據而言；又該項補強
    證據，固不以證明該犯罪事實構成要件之全部事實為必要，
    然仍須與共犯所為犯罪事實之供述具有相當度之關聯性，足
    以使一般人對其供述無合理之懷疑存在，而得確信其所述為
    真實者，始足當之（最高法院110年度台上字第2815號判決
    意旨參照）。至於共犯供述或證詞前後次數多寡、內容是否
    一致、有無重大矛盾、指述堅決與否及態度是否肯定，僅足
    為判斷其供述或證詞有否瑕疵之參考，仍屬自白之範疇疇，
    而其與他被告間之關係如何、彼此交往背景、有無重大恩怨
    糾葛等情，既與所述他被告參與該共同犯罪之真實性判斷無
    涉，均不足藉以補強及擔保其自白為真實之證明力（最高法
    院109年度台上字第5122號判決意旨參照）。
　㈢證人即同案被告丙○○於警詢時稱：我於107年4月30日在大坪
    林捷運站男廁內收取少年甲○○所放置之421萬5,000元後，搭
    乘計程車前往桃園市蘆竹區六福路上的巔峰高爾夫球用具店
    旁的山坡，在那邊等綽號「小唐」的乙○○來跟我領錢，乙○○
    是獨自一人駕駛一台銀色舊款的TIDA來，然後乙○○就直接載
    我離開回到我蘆竹區光明路的租屋處附近，他就離開。分潤
    模式是王逸鳴會交代乙○○收錢時，現場就直接給我現金，然
    後再由我給下面的車手，本件我拿到4萬元、少年甲○○拿到8
    萬元等語（見A卷第12至13頁、第17頁；D卷第107頁）；於
    偵訊時稱：107年4月30日少年甲○○在被害人住處拿到被害人
    的款項後，跟我約在捷運站的廁所交錢，我在廁所拿到錢後
    就從新店坐計程車去找乙○○，他跟我約在六福路的高爾夫球
    店，我到那邊時他就在那邊了，錢當時是用牛皮紙袋裝著，
    錢是綑起來的，一綑100萬元，大概400多萬元，我就把錢交
    給他，他當場就拿12萬元現金給我，後來他就載我回去等語
    （見A卷第564頁）；於審理時稱：107年4月30日我在捷運站
    收錢後，就搭計程車到蘆竹區某高爾夫球用具店旁，看到一
    台銀色日產的車，我就把錢放上車子後座，我有稍微瞄到車
    上有一個人坐在前座，但他沒跟我說話，然後我就離開了，
    我不知道我是不是把錢交給乙○○。錢是王逸鳴叫我放到車上
    的，我從新店坐計程車到蘆竹的途中，我就把我應得的報酬
    拿出來。我在警詢及偵訊時會講是交給乙○○的原因是，當時
    我只要有詐欺案件我都講乙○○，但事實上本案是我剛開始做
    詐欺時的案件，我是在後來的案件將錢交給乙○○時，才發現
    他也在做詐欺集團等語（見本院卷一第425至432頁）。由上
    可知，證人即同案被告丙○○證述關於何人先到蘆竹區某高爾
    夫球用具店、如何從蘆竹區某高爾夫球用具店回到租屋處、
    報酬係由其自取或被告交付，及是否將錢交給被告乙○○有諸
    多前後不一之處，其證述是否可信，已非無疑。　
　㈣證人即少年甲○○於警詢及本院審理時均證述：丙○○拿到錢後
    就自己搭計程車走了，我獨自搭計程車到台北車站再搭火車
    回到桃園，丙○○沒有跟我說要他拿到錢後要把錢交給誰，我
    也沒有印象丙○○拿到錢後，是不是把錢交給乙○○等語（見A
    卷第81頁；本院卷一第434頁），是由證人即少年甲○○之證
    述亦無法證明同案被告丙○○是否將本案收取之421萬5,000元
    交付與被告。再依起訴書所舉告訴人於警詢時之證述、扣案
    之臺灣台北地方法院檢察署強制性資產凍結執行書、臺灣台
    北地方法院檢察署傳票、台北地檢署公證科收據、台北監管
    處假扣押申請報告書各1份、偽造之台北監管處假扣押申請
    報告書（107年5月14日）、台北地檢署公證科收據（107年5
    月14日）各1紙等證據，僅能證明告訴人遭詐欺後有將錢交
    付與少年甲○○，及少年甲○○有交付偽造之「台北地檢署公證
    科收據」1紙與告訴人之事實。尚不足以作為被告乙○○曾向
    同案被告丙○○收取421萬5,000元及為上開行使偽造公文書、
    加重詐欺取財、一般洗錢、參與犯罪組織犯行之不利證據。
　㈤又同案被告丙○○所有並用於107年間聯繫詐欺集團之5隻手機
    ，經本院送鑑進行數位採證，其中3隻因無法開機無法鑑定
    ，其餘均未能擷取對話紀錄資料庫，致無法解析對話紀錄，
    而未能獲取被告與同案被告丙○○間之通訊軟體對話紀錄，此
    有內政部警政署刑事警察局110年6月3日刑研字第110003900
    4號函暨數位鑑識報告可佐（見本院卷二第295至305頁）。
    準此，起訴意旨認為被告涉犯本案犯行，無非單憑具有共犯
    關係之丙○○之證述；而對於有無其他人目睹同案被告丙○○將
    款項交給被告之證述、被告收取款項時駕駛之車輛車號為何
    、車輛與被告之關聯性及被告與同案被告丙○○間有無聯繫等
    可以補強丙○○證述之證據均缺乏，是難單憑同案被告丙○○曾
    於警詢及偵訊證稱錢都是交被告之證述，而無其他客觀補強
    證據，即遽論被告以上罪責。
五、綜上所述，公訴意旨指述被告涉犯前揭罪嫌所憑之證據僅有
    同案被告丙○○之單一證述，並無其他補強證據，且同案被告
    丙○○之證述前後不一，仍然存有合理之懷疑，尚未達於通常
    一般之人均不致有所懷疑之確信，而得確信其為真實之程度
    ，自應為被告無罪之諭知。
據上論斷，應依刑事訴訟法第301條第1項，判決如主文。
本案經檢察官李巧菱提起公訴，檢察官周慶華、林婉儀、葉芳秀
到庭執行職務。
中　　華　　民　　國　　110 　年　　11　　月　　25　　日
                  刑事第十一庭  審判長法　官　鄧鈞豪
　　　　　　　　　                    法　官  趙德韻
　　　　　　　　　                    法  官  吳玟儒
上正本證明與原本無異。 
如不服本判決應於收受送達後20日內向本院提出上訴書狀，並應
敘述具體理由；其未敘述上訴理由者，應於上訴期間屆滿後20日
內向本院補提理由書（均須按他造當事人之人數附繕本）「切勿
逕送上級法院」。告訴人或被害人如對於本判決不服者，應具備
理由請求檢察官上訴，其上訴期間之計算係以檢察官收受判決正
本之日期為準。 因疫情而遲誤不變期間，得向法院聲請回復原
狀。
                                      書記官  曹尚卿
中　　華　　民　　國　　110 　年　　11　　月　　25　　日
附件：卷宗代碼表
代碼 卷名 A卷 臺灣臺北地方檢察署108年度偵字第3129號卷 B卷 臺灣臺北地方檢察署107年度他字第8872號卷 C卷 臺灣臺北地方檢察署108年度偵字第14902號卷 D卷 臺灣臺北地方檢察署108年度偵字第22357號卷 E卷 臺灣臺北地方檢察署108年度偵字第23538號卷 F卷 臺灣臺北地方檢察署108年度偵字第11594號卷 G卷 臺灣臺北地方檢察署108年度他字第7513號卷 H卷 臺灣臺北地方檢察署108年度偵字第17004號卷 I卷 臺灣嘉義地方檢察署107年度偵字第5182號卷 J卷 嘉義市政府警察局第一分局刑案偵查卷宗 K卷 臺灣新北地方檢察署108年度偵字第1460號卷 L卷 併辦-臺灣桃園地方檢察署108年度偵字第3009號卷 M卷 併辦-臺灣新北地方檢察署108年度偵字第11464號卷 N卷 併辦-臺灣嘉義地方檢察署108年度交查字第2426號卷 審訴卷 本院108年度審訴字第1297號卷 本院卷 本院109年度訴字第342號卷